【裁判字號】    97,訴,709
【裁判日期】    990827
【裁判案由】    違反公司法等
【裁判全文】
臺灣桃園地方法院刑事判決               97年度訴字第709號
公  訴  人  臺灣桃園地方法院檢察署檢察官
被      告  丁○○
被      告  丙○○
被      告  己○○
上列被告等因違反公司法等案件，經檢察官提起公訴（96年度偵
字第4234號、96年度偵緝字第351號），嗣被告於準備程序進行
中為有罪之陳述，經檢察官聲請改依協商程序而為判決，本院判
決如下：
    主  文
丁○○共同公司負責人，公司應收之股款，股東並未實際繳納，
而以申請文件表明收足，處有期徒刑貳年，減為有期徒刑壹年。
丙○○、己○○共同公司負責人，公司應收之股款，股東並未實
際繳納，而以申請文件表明收足，各處有期徒刑捌月，各減為有
期徒刑肆月，如易科罰金，均以銀元參佰元即新臺幣玖佰元折算
壹日。
    事實及理由
一、甲○○（另行審結）夥同丁○○、戊○○（另行通緝中）、
    丙○○、己○○，基於違反公司法及稅捐稽徵法之犯意聯絡
    ，推由丁○○徵求其弟戊○○、其外甥丙○○及友人己○○
    之同意，未實際繳納公司應收之股款，由丙○○（自92年12
    月1 日至93年5 月14日止）、戊○○（自93年8 月27日迄今
    ）擔任「毅豐科技有限公司」（下稱毅豐公司）之前、後任
    負責人，由己○○自93年10月18日起擔任「宏海國際科技有
    限公司」（下稱宏海公司）負責人，嗣委託不知情之台中市
    「吉祥會計事務所」負責人庚○○向經濟部商業司中部辦公
    室、桃園縣政府，辦理宏海公司之設立登記、毅豐公司之公
    司址變更事項暨營利事業登記證，致經濟部商業司中部辦公
    室及桃園縣政府承辦人 員於辦理公司申請登記、變更及營
    利事業登記證核發管理之正確性。待上開公司成立後，復由
    明知毅豐公司、宏海公司並無銷貨事實之甲○○、丁○○2
    人，基於幫助逃漏稅捐及偽造文書之犯意，於93年1 月起至
    94年4 月間，陸續提供業務上登載不實之如附件所示之統一
    發票（含金額），交予其他營業人充當進貨憑證，並持以向
    稅捐稽徵機關申報虛偽不實之銷項金額及稅額，分別藉此幫
    助他人逃漏營業稅額計新台幣（下同）2,301,758 元。案經
    財政部臺灣省北區國稅局移送臺灣桃園地方法院檢察署檢察
    官偵查起訴。
二、證據名稱：
（一）被告丁○○、丙○○、己○○於本院審理中之自白。
（二）證人庚○○、乙○○於警詢、偵訊及審理中之證述。
（三）專案申請調檔統一發票查核名冊（96年度偵字第4234號偵
      卷第12至47頁）
三、本件經檢察官與被告丁○○、丙○○、己○○於審判外達成
    協商之合意且被告已認罪，其合意內容為：被告丁○○願受
    科刑範圍為有期徒刑2 年，減為有期徒刑1 年；被告丙○○
    、己○○願受科刑範圍各為有期徒刑4 月，如易科罰金均以
    銀元300 元折算1 日，各減為有期徒刑2 月，如易科罰金均
    以銀元300 元折算1 日。經查，上開協商合意並無刑事訴訟
    法第455 條之4 第1 項所列情形之一，檢察官聲請改依協商
    程序而為判決，本院爰不經言詞辯論，於協商合意範圍內為
    協商判決，合予敘明。又被告丁○○、丙○○、己○○犯罪
    時間在96年4 月24日以前，所犯公司法第9 條第1 項之罪，
    非中華民國96年罪犯減刑條例第3 條第1 項所定不予減刑之
    罪，被告等所犯合於減刑條件，與中華民國九十六年罪犯減
    刑條例第2 條第1 項第3 款規定相符，確應減其刑期2 分之
    1 無誤。
四、附記事項：
    被告丁○○、丙○○、己○○行為後，刑法部分修正條文於
    95 年7月1 日生效，參酌最高法院95年5 月23日第8 次刑事
    庭會議決議意旨，修正後刑法第2 條第1 項規定，係規範行
    為後法律變更所生新舊法比較適用之準據法，於刑法修正施
    行後，應適用修正後刑法第2 條第1 項規定，為「從舊從輕
    」之比較，又關於刑法修正後之新舊法比較，應就罪刑有關
    之一切情形，綜其全部罪刑之結果而為比較（參照上開最高
    法院決議），茲就本案新、舊法比較適用如下：
（一）刑法第33條第5 款有關於罰金刑之規定，修正前係規定：
      「罰金：一元（銀元）以上。」，依現行法規所定貨幣單
      位折算新台幣條例規定，以銀元1 元折算新台幣3 元。修
      正後則係規定：「罰金：新台幣一千元以上，以百元計算
      之。」，刑法第33條第5 款所定罰金貨幣單位經修正為新
      臺幣後，其最低量刑標準業已提高，比較後，以修正前之
      規定有利於被告。
（二）關於刑法第41條第1 項前段易科罰金之折算標準部分，被
      告行為時之易科罰金折算標準，修正前罰金罰鍰提高標準
      條例第2 條（現已刪除）規定，就其原定數額銀元1元 以
      上3 元以下提高為100 倍折算1 日，則被告行為時之易科
      罰金折算標準，應以銀元100 元以上300 元以下折算1 日
      ，折算為新臺幣即以新臺幣300 元以上900 元以下折算1
      日，修正後之刑法第41條第1 項前段則規定：「犯最重本
      刑為5 年以下有期徒刑以下之刑之罪，而受6 個月以下有
      期徒刑或拘役之宣告者，得以新臺幣1,000 元、2,000 元
      或3,000 元折算1 日，易科罰金。」，比較修正前後之易
      科罰金折算標準，以修正施行前之規定，較有利於被告，
      依修正後刑法第2 條第1 項前段之規定，應適用行為時即
      修正前刑法第41條第1 項前段、修正前罰金罰鍰提高標準
      條例第2 條之規定。
（三）綜上所述，本件經比較結果，關於罰金之最低度、易科罰
      金之規定，應依修正後刑法第2 條第1 項前段之規定，適
      用被告行為時即修正前刑法相關規定，而關於罰金之最高
      度，並無新舊法比較適用之問題，則應適用修正後刑法之
      相關規定。
五、應適用之法條：刑事訴訟法第455 條之4 第2 項、第455 條
    之8 ，刑法第2 條第1 項前段、第11條、刑法第28條、修正
    前刑法第41條第1 項前段，公司法第9 條第1 項，刑法施行
    法第1 條之1 第1 項、第2 項前段，修正前罰金罰鍰提高標
    準條例第2 條，中華民國九十六年罪犯減刑條例第2 條第1
    項第3 款、第7 條、第9 條。
六、本判決除有刑事訴訟法第455 條之4 第1 項第1 款、第2 款
    、第4 款、第6 款、第7 款所定情形之一，或違反同條第2
    項規定者外，不得上訴。
七、如不服本件判決，得自收受判決送達之日起10日內，向本院
    提出上訴書狀，上訴於第二審法院。
本案經檢察官李安蕣到庭執行職務。
中    華    民    國    99    年    8     月    27    日
                  臺灣桃園地方法院刑事第八庭
                          法  官  張明儀
以上正本證明與原本無異。
                          書記官  邱仲騏
中    華    民    國    99    年    8     月    27    日
附錄本案論罪科刑之法條：
公司法第9條第1項
公司應收之股款，股東並未實際繳納，而以申請文件表明收足，
或股東雖已繳納而於登記後將股款發還股東，或任由股東收回者
，公司負責人各處 5 年以下有期徒刑、拘役或科或併科新臺幣
50 萬元以上 250 萬元以下罰金。

司法院資訊處製作；財團法人民間司法改革基金會備份。
